【裁判字號】    98,上訴,803
【裁判日期】    980430
【裁判案由】    偽造貨幣
【裁判全文】
臺灣高等法院刑事判決                 98年度上訴字第803號
上  訴  人
即  被  告  甲○○
選任辯護人  林靜歆律師
上列上訴人因偽造貨幣案件，不服臺灣士林地方法院96年度訴字
第819號，中華民國97年12月12日第一審判決（起訴案號：臺灣
士林地方法院檢察署96年度偵字第4634號），提起上訴，本院判
決如下：
    主  文
原判決關於甲○○部分撤銷。
甲○○意圖供行使之用而交付偽造之通用紙幣於人，累犯，處有
期徒刑參年陸月。偽造之新臺幣壹仟元紙幣拾貳張沒收。
    事  實
一、甲○○（綽號「阿弟仔」）前於民國95年間因施用毒品案件
    ，經法院判處有期徒刑3月確定，於95年8月16日易科罰金執
    行完畢，仍不知悔改。基於意圖供行使之用而交付偽造通用
    紙幣之犯意，於96年2、3月間，約定以新臺幣（下同）5 千
    元之對價兌換偽造通用紙幣之面額仟元紙鈔2萬5千元之比例
    （即1比5之比例），出售偽造面額仟元紙鈔之通用紙幣25張
    予丙○○（冒名丁○○，所犯行使偽造通用紙幣未遂罪部分
    ，業經本院判決上訴駁回）。甲○○依約先於96年3月27 日
    ，在臺北縣淡水鎮淡水捷運站附近之麥當勞速食店前，交付
    偽造仟元紙幣4張，復接續於96年3月30日在臺北縣樹林市○○路與太平路口附近，交付偽造仟元紙幣9 張，總計交付如
    附表所示偽造仟元紙幣13張予丙○○。嗣因丙○○缺錢僅給
    付2千8百元（包含2千元對價及8百元計程車車資）予甲○○
    ，甲○○乃未再依約另交付原先約定之12張偽造仟元紙幣予
    丙○○。丙○○旋基於行使偽造紙幣之犯意，於96年4月8日
    下午4 時許，至臺北縣石門鄉○○○路與臺熱路口，持上開
    偽造仟元紙幣1 張佯為真鈔，欲向乙○○友人開設之檳榔攤
    購買檳榔，因乙○○發覺有異，未能得逞即行離去。嗣經乙○○報警後，為警員戊○○、己○○循線於同日下午5 時許
    ，在臺北縣石門鄉○○路76號前查獲，並在丙○○身上扣得
    上開如附表所示偽造仟元紙鈔13張。嗣丙○○於接受上開警
    員詢問之際，適甲○○以其所使用之0000000000號行動電話
    ，撥打丙○○所持用之0000000000號行動電話，經丙○○表
    明甲○○即係販賣偽造紙幣之人，警員戊○○為查緝偽造紙
    幣之來源，乃授意丙○○佯稱欲購買先前約定之偽造仟元紙
    幣12張，甲○○雖同意惟並表示應先付清餘款，兩人遂約定
    於同日晚間7 時30分許在臺北縣淡水鎮淡水捷運站前交易。
    甲○○不疑有詐，乃依約於同日晚間7 時40分許，到達臺北
    縣淡水鎮淡水捷運站前，為在場埋伏之警員戊○○、己○○
    等人依丙○○之指認而當場逮捕。
二、案經臺北縣政府警察局金山分局報告臺灣士林地方法院檢察
    署檢察官偵查起訴。
    理  由
壹、證據能力
一、按被告之自白須出於任意性（即出於自由意志），亦即必須
    「非出於」強暴、脅迫、利誘、詐欺、疲勞訊問、違法羈押
    或其他不正之方法，且與事實相符者，始得作為證據，刑事
    訴訟法第156條第1項規定甚明。是被告之自白，倘非出於任
    意性，則不問該自白內容是否確與事實相符，因其非適法取
    得之證據，無證據能力，即不得採為判決之基礎。查被告甲○○雖曾於96年4月9日檢察官訊問時一度自白：偽鈔是其賣
    給丙○○（冒名丁○○）的等語（見偵查卷第53頁），惟經
    原審勘驗該次庭訊光碟結果：檢察官訊問被告之過程中有如
    下之對答內容：「
    檢察官：好，你要不要老實說？老實說你還有機會喔。
    檢察官：你不老實說，我就聲請羈押了喔。
    被告答：(短短發音)我..( 停頓約1秒後平音)你要羈押。
    檢察官：沒關係是不是。
    被告答：不是 (開始輕移轉身體重心，頭微往左方)，我已
            經老實說了。為什麼我要羈押？
    檢察官諭知：丁○○，交保3萬塊。甲○○，聲請羈押。
     ：
    檢察官：怎樣，你要說什麼？
    被告答：(稍擺右手)那是我賣給他的。
    檢察官：你賣給他的？
    被告答：(點頭)
    檢察官：你賣給他的？
    被告答：(頭往右方轉一下)
    檢察官：你什麼時候賣給他的？
    被告答：那是我…3月（雙手稍舉起至胸前下方）…他講的
            那個日子 (手指向右方示意)。
     ：
    檢察官：來你賣給他的，是什麼時候賣給他的？
    檢察官：他說3月27日，是不是這樣？
    被告答：是。(微點頭)
    檢察官：3月27日你拿了幾張給他？
    被告答：4張。（轉頭看冒名丁○○之丙○○，稍微往左方
            移一小步）
      ：
    被告答：(眼神稍微往右上方看)可是我真的沒有 (頭稍傾
             向左邊)，我這樣子…
    檢察官：沒有啊，我沒逼你，你自己說你要承認的。那你現
            在要否認，沒關係啊，隨便你。對啊。你拿給他4
            張，有沒有。
    被告答：我沒有，我沒有拿給他。
      ：
    檢察官：為什麼忽然又變卦呢？有沒有賣給他，到底有沒有
            ？
    被告答：有羈押就羈押。我又沒拿給他。幹嘛。
    檢察官：好啊，也沒有人逼你。也沒人打你，是不是。你自
            己要說要有的嘛。（對書記官：好來，問：到底有
            沒有）。
    被告答：檢察官，我如果真的沒有拿給他，我這樣子．．。
    檢察官：好。（對書記官：來，答：我沒有拿給他，為什麼
            我要承認？好來，問：）
    檢察官：剛檢察官有沒有對你恐嚇啊？有沒有刑求你？有沒
            有？
    被告答：（搖頭）沒有。
    檢察官：沒有嘛，是你自己說要改口的嘛，對不對。
    被告答：（點頭）嗯。
    檢察官：你怎麼忽然又要改口了啊？為什麼忽然要改口？
    被告答：因為我不想被羈押。
    檢察官：不想被羈押，好。不想被羈押，怎麼忽然承認到一
            半現在又不承認呢？
    被告答：因為我真的沒做啊(都站立，身體未搖擺)。
    檢察官：好。（對書記官：好來，可是我真的沒做，所以我
            現在不要承認。）
    檢察官：好，來聲請羈押。」等語（見原審卷第170至173頁
    ），由上對話內容，可知被告顯係於檢察官告以如不承認，
    就聲請羈押，並諭知聲請羈押之情形下，因不欲被羈押而一
    度改口坦承犯行，足見其上開偵查之自白，實質上係因內心
    之恐懼、壓迫而不得不違背其本意供認犯罪，自應認無證據
    能力。
二、次按被告以外之人於偵查中向檢察官所為之陳述，除顯有不
    可信之情況者外，得為證據，刑事訴訟法第159條之1第2 項
    定有明文。此乃因檢察官訊問證人、鑑定人等被告以外之人
    時，均能遵守法律規定而不致違法取供，並令具結，可信性
    極高，為兼顧理論與實務而設。故被告、辯護人如主張證人
    於偵查中所為證言顯有不可信之情形者，本乎當事人主導證
    據調查原則，自應負舉證責任，否則，被告以外之人向檢察
    官所為之陳述，毋庸另為證明，即得作為認定被告犯罪之證
    據。查證人即共同被告丙○○於偵查中之供證，業經檢察官
    依法令其具結，而被告或辯護人復未指出並證明該證言有何
    顯不可信之情況，且無其他事證足資認定其於檢察官訊問時
    有受違法取供情事，得作為本案之證據，合先敘明。
貳、實體方面：
一、訊據被告甲○○矢口否認有何意圖供行使之用而交付偽造通
    用紙幣犯行，辯稱：丙○○先前曾向伊借款3 千元，伊多次
    追討，於96年3 月間丙○○聲稱要還錢，兩人約在臺北縣樹
    林市○○路與太平路口碰面，伊搭計程車前去，丙○○竟以
    偽鈔5 千元償還債務，伊因而生氣，丙○○為安撫伊才幫伊
    付計程車資8百元，96年4 月8日當晚，丙○○突然打電話給
    伊稱欲還款，並於電話中稱紙質不錯，伊以為丙○○在說先
    前交付之偽鈔，才會隨意應聲云云。選任辯護人辯護意旨略
    以：被告並無意圖供行使之用而交付偽造之貨幣予他人，純
    粹係遭同案被告丙○○誣陷，而丙○○因與被告有仇恨，便
    誣指被告涉案，期使自己被輕判，且丙○○被查獲時以假名
    應訊，又有詐欺前科，其證詞是否可信，值得商榷。況本案
    自始至終，並未在被告身上或家中查獲任何偽鈔，而另兩位
    員警的證詞，因未親眼目睹交付或約定的過程，亦不足採為
    有罪判決之證據等語。
二、經查：
  (一)證人即同案被告丙○○於原審供證：於96年2、3月間，伊與
    被告約好以5千元購買25張偽鈔，遂於96年3月27日在臺北縣
    淡水鎮淡水捷運站附近之麥當勞，96年3 月30日在臺北縣樹
    林市○○路與太平路口附近，分別向被告購買偽鈔4張、9張
    ，但因伊身上錢不夠，只拿2 千元給被告，所以被告也只給
    伊偽鈔13張，就是扣案之偽鈔13張等語（見原審卷第187、1
    89頁），而被告亦供承丙○○確曾於上開時間在臺北縣樹林
    市○○路與太平路口附近，拿2千元及車資8百元給伊等語（
    見原審卷第22、90頁）。且經警自丙○○身上查扣之面額新
    臺幣仟元紙幣13張，經鑑定均以彩色噴墨方式仿印，無凹版
    印紋凸起效果，紙張非鈔券紙，無菊花水印，白水印以灰色
    墨在紙張正面仿製，安全線係以抽離自真鈔壹佰元券之折光
    變色安全線，將其切割後再黏貼於紙張正面仿鈔券正面五段
    裸露部分，左下角面額數字以噴墨方式仿折光變色油墨等情
    ，業經中央印製廠鑑定屬實，有中央印製廠96年4 月18日中
    印發字第0960001782號函暨鑑定報告在卷可稽（見偵查卷第
    67、68頁）。
  (二)又丙○○為警查獲後，在石門分駐所警詢時，適綽號「阿弟
    仔」（即被告）撥打丙○○行動電話（號碼0000000000號）
    ，丙○○告知警員係偽鈔上手來源之綽號「阿弟仔」來電；
    警員為查緝偽鈔上手，即授意丙○○以電話聯絡被告，虛偽
    向被告購買其餘之12張偽鈔，被告認為丙○○尚欠3 千元餘
    款未付清，故要求付清，始願交付其餘12張偽鈔，渠2 人並
    約在臺北縣捷運淡水站交易等情，業據證人丙○○於偵審中
    結證明確（見偵查卷第4至8頁，原審卷第186、189頁）。而
    丙○○之上開供證，亦核與證人即查獲警員戊○○於原審供
    證：丙○○遭查獲後，說偽鈔是跟綽號「阿弟仔」（即被告
    ）購買的，且其當時因身上錢不夠，只有2 千元，所以「阿
    弟仔」只賣其13張偽鈔，而警局中伊正在詢問丙○○時，其
    手機剛好有人打進來，伊就問係何人打來，丙○○稱是賣偽
    鈔的人，伊有看號碼並抄起來，該號碼就是0000000000號這
    支電話，伊當時有點懷疑，然因丙○○先前僅交易到一半，
    遂要求其回撥電話表示要購買後面12張偽鈔，丙○○因而撥
    打電話談交易之事，伊才相信該人就是「阿弟仔」，之後「
    阿弟仔」又打電話進來，丙○○表示其手機有擴音功能，伊
    就要求把擴音功能打開，伊與派出所所長周金城在旁聽，己○○在更旁邊整理偽鈔，然後伊有聽到「阿弟仔」說現在人
    在北投，丙○○稱之前拿了13張，紙質不錯，還要再買，「
    阿弟仔」則表示後面12張如果還要買，3千元要先拿來，意
    思是要先收錢，然後約晚上7點半在淡水捷運站麥當勞對面
    會面，伊當時有請分局偵查隊三位警員過來協助，之後伊跟
    丙○○、己○○驅車前往淡水捷運站，因為塞車趕不及7點
    半，途中被告有用兩支手機輪流打給丙○○，詢問到達與否
    ，之後晚了十幾分鐘到達淡水捷運站，在車上丙○○有指認
    站在捷運站前那一位就是阿弟仔，然後由己○○在車上看守
    丙○○，伊跟偵查隊同仁下車出示證件、詢問被告，之後直
    接將被告載回偵查隊，當時伊聽被告與電話中「阿弟仔」交
    易偽鈔的口音一樣，且查到被告之後，其身上有兩支手機，
    伊有試著用該行動電話號碼0000000000號回撥，打過去就是
    丙○○的電話，當時丙○○也有接電話等語（見原審卷第18
    0 至185頁），及證人即查獲警員己○○於原審結證：丙○○遭查獲後，伊聽聞丙○○指稱偽鈔是跟「阿弟仔」購買，
    剛好賣偽鈔之人打電話來，丙○○在派出所用擴音功能講電
    話，其有聽到丙○○說紙質不錯，還要再買，「阿弟仔」則
    表示之前的帳要先清，必須付清之後，才會繼續賣偽鈔給丙○○，然後要去查獲被告途中，被告一直打電話催促，到了
    淡水捷運站之後，丙○○指認被告，然後其在車上等候，由
    同仁下去查獲被告等語相符（見原審卷第174至180頁），並
    有行動電話號碼0000000000號、0000000000號、0000000000
    號之通聯紀錄在卷可資佐證（見偵查卷第93至99、100至134
    、137至166頁），足徵證人丙○○、戊○○、己○○等人上
    開供證應屬可信。準此，丙○○與被告前開行動電話交談中
    ，所述之「紙質」應係偽造之鈔券品質無訛。被告之選任辯
    護人雖以：上開兩位員警並未親眼目睹交付或約定的過程，
    是渠等證詞不足採為被告有罪判決之證據云云。惟上開證人
    戊○○、己○○之供證，係陳述如何查獲被告之經過，為渠
    等親身經歷見聞之事實，且足資佐證同案被告丙○○之供證
    為真實，自堪採為本案犯罪之證據。
  (三)再者，偵查中檢察官勘驗丙○○之行動電話（號碼00000000
    00號）機具儲存之訊息內容，其中所儲存內容為「看你什麼
    時候願意還我2千。打給我。我根本也沒差這2千，不過這是
    原則的問題，等你2 千還我我們再來談簿子的事」之簡訊係
    被告甲○○所傳送等情，有勘驗筆錄在卷可稽（見偵查卷第
    56頁），而被告亦坦承曾傳送上開簡訊內容予丙○○。被告
    雖辯稱：上開簡訊所提及2千元，係因丙○○曾向其借款3千
    元，允諾償還其5千元，而該2千元即係指利息，又丙○○曾
    向其提及賣帳戶之事，故其上開簡訊之意思應係告訴丙○○
    ，等他清償該2 千元利息後，再來談賣帳戶之事云云。惟被
    告所辯借款乙節，不惟為丙○○所否認，且其於原審對於丙○○所積欠之金額究係2 千元、5千元、3千元，亦前後有不
    同之說詞，是丙○○究否積欠被告債務乙事，已有可疑。況
    證人丙○○於原審供證時堅稱上開簿子即係指偽鈔等語明確
    （見原審卷第193頁）。
  (四)另被告雖辯稱：其於電話中以為丙○○在說先前交付之偽鈔
    ，才會隨意應聲云云。惟被告既稱因先前丙○○欲以偽鈔還
    款而感到受騙憤怒，何以本次丙○○於電話中再次表示偽鈔
    紙質不錯時，竟無任何質疑而隨意應聲，並仍願意與丙○○
    相約會面。綜合上開諸種疑點，益徵被告上揭所辯，顯與一
    般常情相違，乃事後卸責之詞，要難採信。
  (五)至被告為警查獲時，並未在其身上查獲任何偽造通用之紙幣
    ，然偽造之通用紙幣係屬犯罪之證物，其身處捷運站之公共
    場所衡情自應避免隨身攜帶，以免敗露犯行。況被告與丙○○交易前，尚須先行確認丙○○確有還清前次交易偽造通用
    紙幣之餘款。是以，被告除上開安全考量外，亦有確保交易
    安全計算，故未將欲交易之偽造通用紙幣隨身攜帶，尚與常
    情無違。被告之選任辯護人以警員並未在被告身上或家中查
    獲任何偽鈔，而辯稱：被告並無意圖供行使之用而交付偽造
    之貨幣予他人之行為云云，亦不足採。
  (六)綜上，足見被告確有於上開時、地分別交付丙○○偽造通用
    紙幣4張、9張，並於丙○○遭查獲後，以電話互相聯繫，而
    於丙○○佯稱紙質不錯，還要再買時，表示如欲購買後面12
    張，須先交付先前積欠之3 千元之事實。本案事證明確，被
    告犯行洵堪認定，應予依法論科。
三、按刑法上所謂行使通用紙幣，係指使用是項偽票，不令人知
    其為偽，而冒充為真票行使者而言。至明示為偽價賣與人，
    自屬構成意圖供行使之用而交付於人之罪，最高法院九十年
    度臺上字第五０九四號判決意旨參照。被告甲○○係明示扣
    案之仟元紙鈔係偽造通用紙幣，而價賣與同案被告丙○○，
    自屬構成意圖供行使之用而交付於人之罪，是核其所為，係
    犯刑法第196條第1項後段之意圖供行使之用而交付偽造通用
    紙幣於人罪。公訴人認被告係犯同條項前段之行使偽造紙幣
    罪，容有誤會，應予更正，惟因屬同條項前後段規定之適用
    ，尚無變更起訴法條之問題，併此敘明。次按所謂接續犯，
    乃指行為人主觀上基於單一之犯意，著手實行單一行為，而
    該行為係在密切接近之時、地，分數個舉動以接續或反覆施
    行之行為，依一般社會通念，難以強行分開，在刑法評價上
    ，該接續施行之數個舉動，可認為包括一罪而言，最高法院
    九十六年度台上字第三八二二號判決要旨參照。本件被告雖
    先後交付丙○○偽造紙幣4張、9張，並於丙○○經警授意而
    與其聯絡後，欲再進行另偽造通用紙幣12張之買賣，惟因被
    告與丙○○交易之初，即約明係以5 千元之對價兌換偽造通
    用紙幣之面額仟元紙鈔2萬5千元之比例（即1比5之比例），
    由被告出售偽造面額仟元紙鈔之通用紙幣25張予丙○○，業
    據丙○○於偵審中供證明確。是被告上開交付偽鈔之行為，
    係本於同一約定，而在密切接近之時、地實施，侵害同一之
    法益，應以視為數個舉動之接續行為予以評價，而僅以包括
    之一罪論處。復被告於95年間因毒品案件，經法院判處有期
    徒刑3月確定，並於95年8月16日易科罰金執行完畢，有本院
    被告前案紀錄表在卷可按，其於5 年內故意再犯本件有期徒
    刑以上之罪，為累犯，應依刑法第47條第1項加重其刑。
四、原判決對被告予以論科，固非無見。惟查：按接續犯既係以
    行為人主觀上基於單一之犯意，著手實行單一行為，而予以
    包括一罪之評價，即無就數個舉動之接續行為各別單獨評價
    之餘地。原判決既認被告與丙○○前後3 次交易偽造通用紙
    幣之行為，係屬接續犯，惟於理由內竟謂被告與丙○○就第
    3 次買賣偽造通用紙幣12張之行為，「應僅論以交付未遂罪
    ，惟因此部分與前2 次交付部分既為包括一罪，仍應論以既
    遂犯」，顯與接續犯之法律概念有間，自有未當。被告猶執
    陳詞提起上訴，否認犯罪，雖無理由，然原判決既有上述可
    議之處，自應由本院將原判決關於甲○○部分撤銷改判。爰
    審酌被告前有傷害、施用毒品等前科資料，有本院被告前案
    紀錄表可參，素行不佳，年僅30歲，身強力壯，不思正途營
    生，竟以買賣偽鈔，擾亂社會交易安全，對不知情之收受偽
    鈔者造成經濟上之損失，犯罪動機、智識程度及犯後態度良
    好等一切情狀，量處如主文第二項所示之刑。又被告原與丙○○約定交易之偽造通用紙幣之面額仟元紙鈔12張雖未扣案
    ，惟既無證據證明業經滅失而不存在，爰仍依刑法第200 條
    之規定，宣告沒收。
據上論斷，應依刑事訴訟法第369條第1項前段、第364條、第299
條第1項前段，刑法第196條第1項後段、第47條第1項、第200 條
，判決如主文。
本案經檢察官李月治到庭執行職務。
中    華    民    國    98    年    4     月    30    日
            刑事第二十一庭審判長法  官  蘇隆惠
                                法  官  曾家貽
                                法  官  楊力進
以上正本證明與原本無異。
如不服本判決，應於收受送達後10日內向本院提出上訴書狀，其
未敘述上訴之理由者並得於提起上訴後10日內向本院補提理由書
（均須按他造當事人之人數附繕本）「切勿逕送上級法院」。
                                書記官  何仁崴
中    華    民    國    98    年    5     月    5     日
附錄：本案論罪科刑法條全文
中華民國刑法第196條第1項
（行使收集或交付偽造變造通貨、幣券罪）
行使偽造、變造之通用貨幣、紙幣、銀行券，或意圖供行使之用
而收集或交付於人者，處3年以上10年以下有期徒刑，得併科5千
元以下罰金。
附表：
┌───┬──────────┬───┐
│編號  │偽造通用紙幣之面額新│  張數│
│      │臺幣仟元紙鈔之號碼  │      │
├───┼──────────┼───┤
│  一  │FS938748WJ          │   8  │
│      │                    │      │
├───┼──────────┼───┤
│  二  │JL346895UG          │   2  │
│      │                    │      │
├───┼──────────┼───┤
│  三  │FS813918YE          │   2  │
│      │                    │      │
├───┼──────────┼───┤
│  四  │BK390452VJ          │   1  │
├───┴──────────┼───┤
│ 合   計   張   數          │  13  │
└──────────────┴───┘


司法院資訊處製作；財團法人民間司法改革基金會備份。
